臺灣屏東地方法院民事裁定　　　　　　 100年度監宣字第73號
聲　請　人　邱秀枝
相　對　人　王緞
上列聲請人聲請監護宣告事件，本院裁定如下：
    主  文
宣告王緞（女，民國○○年○○月○○日生，身分證統一編號：
Ｚ000000000號）為受監護宣告人。
選定邱秀枝（女，民國○○○年○月○日生，身分證統一編號：
Ｚ000000000號）為受監護宣告之人王緞之監護人。
指定屏東縣政府社會處長青科社工員曾琪富為會同開具財產清冊
之人。
聲請費用新臺幣壹仟元由受監護宣告之人負擔。
    理  由
一、聲請意旨略以：王緞（女，民國○○年○○月○○日生，身分證統
    一編號：Ｚ000000000號，住屏東縣內埔鄉○○村○○路218
    巷19號）因民國（下同）86年間發現罹患老年期痴呆症併妄
    想現象，雖經延醫診治，惟均無起色，已至不能為意思表示
    及受意思表示之程度，聲請人為王緞同居之親屬，為此依民
    事訴訟法第597 條以下之規定，聲請宣告相對人王緞為受監
    護宣告人等語，並提出戶籍謄本、佑青醫療財團法人佑青醫
    院診斷證明書、親屬系統表、身分證影本等件為證。
二、按受監護宣告之人應置監護人；法院為監護之宣告時，應依
    職權就配偶、四親等內之親屬、最近一年有同居事實之其他
    親屬、主管機關、社會福利機構或其他適當之人選定一人或
    數人為監護人，並同時指定會同開具財產清冊之人；法院選
    定監護人時，應依受監護宣告之人之最佳利益，優先考量受
    監護宣告之人之意見，審酌一切情狀，並注意下列事項：一
    、受監護宣告之人之身心狀態與生活及財產狀況。二、受監
    護宣告之人與其配偶、子女或其他共同生活之人間之情感狀
    況。三、監護人之職業、經歷、意見及其與受監護宣告之人
    之利害關係。四、法人為監護人時，其事業之種類與內容，
    法人及其代表人與受監護宣告之人之利害關係，民法第1110
    條、第1111條第1 項、第1111條之1 定有明文。
三、經查：本院前往屏安醫院，於鑑定人黃文翔醫師前勘驗所見
    ，相對人外觀四肢雖健全，但兩腳乏力萎縮，客觀上無行動
    能力；自言自語、語焉不詳，點乎其姓名，尚知回應，但對
    親屬之描述混亂，記憶鬆散，欠缺語言溝通能力；進食、沐
    浴、如廁均需旁人協助，無生活自理能力。本院另就相對人
    之心神狀況訊問鑑定人，經鑑定人鑑定結果認：王緞為老年
    失智症患者，身體狀況方面，眼神呆滯，目光茫然，僅能與
    人做簡單之交談，但語言溝通時語意模糊，比手劃腳，自言
    自語，答非所問，對他人意思無法正確回答，對他人之意思
    表示無法正確回應。精神狀態方面，個案意識清楚，可以簡
    短交談，說話速度緩慢，但衣物有明顯污漬，身體清潔度不
    佳，長短期記憶能力不佳、注意力不集中，計算能力不佳，
    現實判斷力不佳，對於金錢、數字無概念，對於抽象名詞無
    法分辨其意義，認知功能嚴重受損，行為退化，會當眾拉扯
    紙尿褲要抽出來，對於問話之理解及表達能力有限，對於時
    間、地方、人物之定向能力完全喪失。日常生活方面，進食
    、沐浴、更衣、大小便均無法自理。經濟活動能力方面（包
    括處分自己財產之能力），無法自行購物，無法做簡單二位
    數加減。無法辨識錢幣幣值，不會到金融機構辦理存提款，
    不知如何保管儲存自己的財物，完全無處理財產之能力。無
    職業、社交功能、無法自行搭乘、使用大眾交通工具、無法
    自行認路回家、無自我安排休閒活動之功能。個案各項功能
    退化嚴重，生活完全無自理能力，必須長期依賴家人、醫療
    或養護機構照顧，個案目前已經處於重度失智狀態，為意思
    表示、受意思表示或辨識其意思表示效果之能力幾乎完全喪
    失，此外，也已經完全失去行為能力，應已達監護宣告之標
    準等情，有本院100 年6 月3 日訊問筆錄、屏安醫院100 年
    6 月3 日屏安醫字第（100 ）0229號函檢送之精神鑑定報告
    書1 份在卷可憑。本院綜合上開勘驗結果及鑑定人之意見，
    認相對人確已因心智缺陷，致不能為意思表示或受意思表示
    之程度，故聲請人聲請對相對人為監護之宣告為有理由，應
    予准許。
四、次查，受監護宣告人王緞之配偶已歿，未育有子女，現僅存
    一妹住台中，無其他至親，其餘旁系血親及姻親均未聞問，
    聲請人邱秀枝為受監護宣告人王緞之繼子之媳，與王緞共同
    生活數十年，為王緞之親屬且為主要生活照護者，平時由其
    照顧王緞，有擔任監護人之意願，且認有監護能力，是由邱
    秀枝擔任監護人，符合受監護宣告人王緞之最佳利益，爰依
    民法第1111條第1 項之規定，選定邱秀枝為受監護宣告人王
    緞之監護人。本院另審酌屏東縣政府轄下之社會處長期經辦
    各項社會福利業務，經驗豐富，並有眾多學有專精之社會工
    作人員從事該局業務，本院認由其社工員擔任會同開具財產
    清冊之人，應屬適當，爰依上揭法條規定，指定屏東縣政府
    社會處社工員曾琪富擔任會同開具財產清冊之人。又依民法
    第1113條關於成年人監護準用同法第1099條第1 項之規定，
    於監護開始時，監護人邱秀枝對於受宣護宣告人王緞之財產
    ，應會同屏東縣政府社會處社工員曾琪富於本裁定確定後2
    個月內開具財產清冊並陳報法院，併此敘明。
五、依民事訴訟法第608 條第1 項，裁定如主文。
中    華    民    國   100    年    9     月    30    日
                        家事庭法  官  朱盈吉
正本係照原本作成。
如不服本裁定關於選定監護人及指定會同開具財產清冊之人等部
分，應於送達後10日內向本院提出抗告狀，並繳納抗告費新臺幣
1,000元；其餘關於宣告監護之部分，不得抗告。
                              書記官  蔡明株
中    華    民    國   100    年    9     月    30    日